臺灣屏東地方法院刑事判決　　　　　　110年度簡上字第129號
上　訴　人
即　被　告　黃意婷



上列上訴人即被告因妨害名譽案件，不服本院中華民國110 年8
月3 日110 年度簡字第434 號所為之第一審刑事簡易判決（聲請
簡易判決處刑案號：臺灣屏東地方檢察署110 年度偵字第29號）
，提起上訴，本院管轄之第二審合議庭判決如下：
    主  文
上訴駁回。
乙○○緩刑貳年。
    事  實
一、乙○○基於公然侮辱、加重誹謗之犯意，於民國109 年10月
    16日下午8 時至109 年10月17日下午10時50分前某時許，在
    不詳地點，以「黃喬妹」為暱稱，在其臉書動態時報上發表
    ：「哪來的處生？欠罵還是想被肉搜…是北七？還是智障？
    （聲請簡易判決處刑書漏載『還是智障？』，應予補充）我
    真的看不清欸…怎麼會有這種敗類？」、「有人認識這位先
    生嗎？請幫我把他抓出來…我想見見這位人種…你敢騷擾我
    然後嗆聲要告我…我會讓你知道你真的惹錯人，我非常（生
    氣臉譜）」等文字，並在該則貼文下上傳甲○○之照片及個
    人臉書截圖照片，並在貼文底下留言、「原來…唉～可憐哦
    ！！不知道他爸媽知道他這樣子嗎？」等文字，供不特定多
    數網友觀覽而散布之，公然以此客觀上足以貶抑名譽及社會
    評價之文字侮辱並誹謗甲○○。
二、案經甲○○訴由屏東縣政府警察局里港分局報告臺灣屏東地
    方檢察署檢察官偵查後聲請簡易判決處刑。
    理  由
壹、程序方面
一、按被告以外之人於審判外之陳述，雖不符刑事訴訟法第159
    條之1至之4等4 條之規定，而經當事人於審判程序同意作為
    證據，法院審酌該言詞陳述或書面陳述作成時之情況，認為
    適當者，亦得為證據；當事人、代理人或辯護人於法院調查
    證據時，知有刑事訴訟法第159條第1項不得為證據之情形，
    而未於言詞辯論終結前聲明異議者，視為有前項之同意，同
    法第159 條之5 定有明文。本判決所引下列供述證據，被告
    乙○○（下稱被告）經本院合法傳喚而未到庭，檢察官於本
    院調查證據逐一告以要旨時，已知其內容及性質，而未於言
    詞辯論終結前聲明異議，本院審酌相關言詞陳述或書面陳述
    作成時之情況，並無違法不當之情形或證明力明顯過低之瑕
    疵，依刑事訴訟法第159 條之5 規定，認均有證據能力。至
    其餘資以認定本案犯罪事實之非供述證據，經查無違反法定
    程序取得之情形，依刑事訴訟法第158 條之4 反面解釋，應
    均具證據能力。
二、被告經本院合法傳喚，無正當理由，未於審判期日到庭，有
    本院送達證書及刑事報到單在卷可稽（見本院簡上卷第41、
    43、51頁），爰依刑事訴訟法第455 條之1 第3 項準用同法
    第371 條規定，不待其陳述逕行判決。
貳、實體方面
一、被告於偵查中坦承有於上開時間，在其臉書張貼如事實欄所
    示文字等情，惟辯稱：伊發文後10分鐘即將貼文刪除等語。
    經查，被告有於上開時間，在其臉書張貼如事實欄所示文字
    乙節，業據被告於偵查中自承在卷，核與證人即告訴人甲○
    ○於警詢、偵查中之指訴互有相符，並有告訴人提供之手機
    畫面擷圖在卷可參；又被告於臉書貼文中所用「處生」、「
    北七」、「智障」、「敗類」等文字，依一般社會通常觀念
    ，客觀上係屬侵害人性尊嚴之抽象謾罵及輕蔑之詞，足以對
    告訴人之人格、地位造成相當貶抑，而毀損告訴人之名譽及
    社會評價，確屬侮辱性之文字。其次，被告併以「你敢騷擾
    我然後嗆聲要告我」等文字內容，對告訴人為足以毀損其名
    譽之具體指摘，其情節已達散布於眾，此部分事實堪已認定
    。再者，依被告於警詢所述：一開始與告訴人不是（臉書）
    好友等語（見警卷第5 頁），及告訴人手機畫面擷圖內容中
    含「加朋友」、「你們不是Facebook朋友」等情（見警卷第
    15至17頁），足認告訴人以手機擷圖時與被告並非臉書好友
    ，意即被告前揭貼文並未限定觀覽人資格，可供不特定多數
    網友觀覽，是其公開張貼前揭貼文後，業已散布於眾，縱其
    自述立即刪除等情，亦無解於其犯行之成立。綜上，本件事
    證明確，被告上開妨害名譽之犯行堪以認定，應依法論科。
二、論罪
(一)核被告所為，係犯刑法第309 條第1 項之公然侮辱罪、同法
    第310 條第2 項之散布文字誹謗罪。
(二)被告基於同一犯意，於密接時間內，陸續在臉書上張貼如事
    實欄所載之文字，侵害同一法益，各行為間之獨立性極為薄
    弱，且係出於同一貶損告訴人甲○○名譽之目的，依一般社
    會健全觀念，難以強行分開，均應視為數個舉動之接續施行
    ，合為包括之一行為予以評價，屬接續犯。又被告以法律評
    價上之一行為觸犯上開2 罪名，為想像競合犯，應依刑法第
    55條規定，從一重之散布文字誹謗罪處斷。
三、上訴論斷部分
    被告上訴意旨略以：已與被害人達成和解，被害人已原諒，
    請從輕量刑，給予緩刑機會等語。
(一)按關於刑之量定，係實體法上賦予法院得為自由裁量之事項
    ，倘其量刑已以行為人之行為罪責為基礎，並斟酌刑法第57
    條各款所列情狀，在法定刑度內，酌量科刑，如無偏執一端
    ，致明顯失出失入情形，上級審法院即不得單就量刑部分遽
    指為不當或違法（最高法院108 年度台上字第4420號判決參
    照）。
(二)原判決認被告上開犯罪事證明確，而適用相關法律規定論科
    ，並審酌被告僅因理念不合，竟不思以理性、和平方式溝通
    ，率爾於臉書上貼文辱罵、誹謗告訴人，妨害告訴人之名譽
    ，所為實屬不該；惟念其無前科紀錄，素行良好，有臺灣高
    等法院被告前案紀錄表在卷可稽，兼衡其犯罪之動機、手段
    、犯後態度、智識程度及家庭經濟狀況等一切情狀，量處被
    告拘役20日，並諭知以新臺幣1,000 元折算1 日之易科罰金
    折算標準。經核原判決認事用法並無不合，量刑亦屬妥適。
    是以，被告上訴主張原判決量刑過重等語，為無理由，應予
    駁回。
四、按受2 年以下有期徒刑、拘役或罰金之宣告，而有下列情形
    之一，認以暫不執行為適當者，得宣告2 年以上5 年以下之
    緩刑，其期間自裁判確定之日起算：一、未曾因故意犯罪受
    有期徒刑以上刑之宣告者。二、前因故意犯罪受有期徒刑以
    上刑之宣告，執行完畢或赦免後，5 年以內未曾因故意犯罪
    受有期徒刑以上刑之宣告者，刑法第74條第1 項定有明文。
    本院審酌被告前未曾受有期徒刑以上刑之宣告，有臺灣高等
    法院被告前案紀錄表在卷可稽（見本院簡上卷第29頁），且
    於本院審理中與告訴人達成和解，告訴人亦表示對被告為緩
    刑宣告無意見等情，有和解書、本院公務電話紀錄等存卷足
    憑（見本院簡上卷第11頁、第37頁），是被告經此論罪科刑
    之教訓，當知警惕，應無再犯之虞，本院認其所宣告之刑，
    以暫不執行為適當，爰併宣告緩刑2 年，以勵自新。
據上論斷，應依刑事訴訟法第455 條之1 第1 項、第3 項、第36
8 條、第371 條，刑法第74條第1 項第1 款，判決如主文。
本案經檢察官陳建州、黃薇潔聲請以簡易判決處刑，檢察官王雪
鴻到庭執行職務。
中    華    民    國   111    年    1     月    21    日
                  刑事第三庭    審判長法  官  鍾佩真
                                      法  官  張瑞德
                                      法  官  楊子龍
以上正本證明與原本無異。
本判決不得上訴。
中    華    民    國   111    年    1     月    21    日
                                      書記官  林靜慧
附錄論罪科刑法條：
中華民國刑法第309條
公然侮辱人者，處拘役或 9 千元以下罰金。
以強暴犯前項之罪者，處 1 年以下有期徒刑、拘役或 1 萬 5
千元以下罰金。  
中華民國刑法第310條
意圖散布於眾，而指摘或傳述足以毀損他人名譽之事者，為誹謗
罪，處 1 年以下有期徒刑、拘役或 1 萬 5 千元以下罰金。
散布文字、圖畫犯前項之罪者，處 2 年以下有期徒刑、拘役或
3 萬元以下罰金。
對於所誹謗之事，能證明其為真實者，不罰。但涉於私德而與公
共利益無關者，不在此限。